【裁判字號】    98,消債清,10
【裁判日期】    980629
【裁判案由】    清算事件
【裁判全文】
臺灣雲林地方法院民事裁定            98年度消債清字第10號
聲  請  人
即  債務人  甲○○
代  理  人  陳青來    律師
上列聲請人因消費者債務清理事件聲請清算，本院裁定如下：
    主  文
聲請駁回。
聲請費用新台幣壹仟元由聲請人負擔。
    理  由
一、按「債務人對於金融機構因消費借貸、自用住宅借款、信用
    卡或現金卡契約而負債務，在聲請更生或清算前，應提出債
    權人清冊，以書面向最大債權金融機構請求協商債務清償方
    案，並表明共同協商之意旨。」、「債務人與金融機構協商
    成立者，不得聲請更生或清算，但因不可歸責於己之事由，
    致履行顯有重大困難者，不在此限」；「本條例施行前，債
    務人依金融主管機關協調成立之中華民國銀行公會會員辦理
    消費金融案件無擔保債務協商機制與金融機構成立之協商，
    準用前項之規定」，消費者債務清理條例第151 條第1 項、
    第5 項、第6 項分別定有明文。是以，債務人如有對金融機
    構負有前開消費借貸等債務，於聲請更生或清算前，應先以
    書面向最大債權金融機構請求協商債務清償方案並表明共同
    協商之意旨，倘經與債權人金融機構協商成立者，除有因不
    可歸責於己之事由，致履行顯有重大困難之情形外，即不得
    再另行聲請更生或清算，至於本條例施行前，已經依金融主
    管機關協調成立之中華民國銀行公會會員辦理消費金融案件
    無擔保債務協商機制與金融機構成立之協商，亦準用本條例
    所規定之協商成立之規定，故倘若債務人前已經依照金融主
    管機關協調成立之中華民國銀行公會會員辦理消費金融案件
    無擔保債務協商機制與金融機構成立債務清償協商，則應於
    證明其確有不可歸責於己之事由致履行顯有重大困難者之情
    形存在下，方得再依本條例聲請更生或清算，否則其依消費
    者債務清理條例聲請更生或清算，即非合法。又聲請更生或
    清算不合程式或不備其他要件者，法院應以裁定駁回之，但
    其情形可以補正者，法院應定期間先命補正，復為同條例第
    8 條所明定。
二、本件聲請人向本院聲請清算，主張：其因生意失敗，積欠多
    家金融機構信用卡及現金卡債務，前以書面向最大債權金融
    機構請求共同協商債務清償方案，雙方並達成協議，由聲請
    人分120 期，每月繳納27,079元清償債務，其後聲請人雖依
    約履行數期，但因其遭裁員致失業無法償還，有不可歸責於
    己之事由，為此聲請准予開始清算程序云云；並提出財產及
    收入狀況說明書、債權人清冊、債務人清冊、戶籍謄本、財
    團法人金融聯合徵信中心當事人綜合信用報告─債務清理條
    例前置協商專用債權人清冊、95及96年度各類所得資料清單
    、財產歸屬資料清單、存摺節影本、協議書影本、勞工保險
    被保險人投保資料表等件為佐。
三、本件聲請人前於民國95年6 月23日曾依照「中華民國銀行公
    會會員辦理消費金融案件無擔保債務協商機制」與最大債權
    銀行安泰商業銀行股份有限公司（下稱安泰銀行）成立協商
    ，其每月應攤還之金額為27,079元，有協議書影本附卷可參
    ，聲請人復稱其因遭凱豐工業股份有限公司裁員後失業無法
    償還，倘聲請人確因遭裁員無收入，則其所稱前曾與最大債
    權銀行所成立之協商每月攤還金額達27,079元，實際上確有
    不能履行該協商內容之情形存在，惟查：
  (一)依聲請人提出之勞工保險被保險人投保資料表記載，凱豐工
    業股份有限公司為聲請人投保之生效日期為96年3 月19日，
    退保日期為96年3 月28日，而聲請人係於96年1 月毀諾，有
    本院函詢安泰銀行說明聲請人自協商成立之日起至今之還款
    狀況以及何時開始毀諾，經該行提出說明函在卷可憑，是聲
    請人主張因失業至毀諾乙節，已難信為真實。
  (二)次查，聲請人自協商成立後自95年7 月起至12月止，共依約
    履行協商條件6 期，有上開安泰銀行之說明函可據，而聲請
    人於上開期間之投保單位為行政院勞工委員會職業訓練局，
    投保薪資為11,100元，亦有其提出之勞工保險資料可查，是
    聲請人如果無其他收入，以當時之薪資如何可能同意與最大
    債權銀行成立每期需負擔27,079元之協商條件？且竟能依約
    履行數期？此部份聲請人未能提出任何事證供本院參酌，復
    考量聲請人於毀諾後，既未曾請求安泰銀行延後償還，亦未
    循銀行公會現有之個別協商機制與金融機構再次協商，反而
    逕行提出本件清算之聲請，尚難遽認其有不能清償債務之情
    事。
  (三)又聲請人主張自96年4 月至今從事鐵工零工維持家庭生計，
    平均每月工作11天，每天工資950 元，是每月平均約10,450
    元收入，因聲請人需獨立扶養兩名未成年子女，一家三口生
    活已成困難，是無力償還債務等語，惟依前開勞工保險資料
    表記載，聲請人自97年11月3 日起，即以雲林縣斗南鎮農會
    為投保單位，投保薪資為22,800元，並自97年12月起，每月
    均有約22,000元之「薪水」存入聲請人設於斗南鎮農會之存
    摺，有該行之存摺節影本在卷可稽，堪認聲請人有上開金額
    之收入為真，是聲請人所主張之收入金額顯不屬實；兼以聲
    請人自86年11月18日起，以自己為被保險人購買至今仍有效
    之商業保險，每年需繳保費15,956元，有聲請人提出之遠雄
    人壽批註書附卷供參，苟如聲請人主張因收入微薄致生活困
    難，已經無法履行其前與金融機構所協商之還款條件，其如
    何能夠購買高額之商業保險呢？足見本件聲請人提出之各類
    所得資料清單，均未能真實反映其收入狀況，故本院認上開
    資料不俱參考價值，亦難據此認定聲請人無法履行其前與金
    融機構協商成立之還款方案。
  (四)綜上，就聲請人所提出之上開資料，並參酌其前與最大債權
    銀行成立協商後履約狀況，實難單依聲請人之主張，即認為
    聲請人有不能履行上開協議內容之情事存在。此外，聲請人
    又未能提出證據證明其於前述協商成立後，另有其他不可歸
    責於己之事由發生，致其有重大困難無法繼續履行原來協商
    內容，是本件聲請人聲請清算，既違背消費者債務清理條例
    第151 條第6 項之規定，且上開欠缺又屬無從補正，依前揭
    規定，自應駁回其聲請，爰裁定如主文。
中    華    民    國    98    年    6     月    29    日
                  民事第一庭    法      官  黃瑞井
上為正本係照原本作成
如不服本裁定，應於裁定送達後10日內，以書狀向本院提出抗告
，並繳納抗告費新臺幣1千元
中    華    民    國    98    年    6     月    29    日
                                書  記  官  林美鳳


司法院資訊處製作；財團法人民間司法改革基金會備份。
